臺灣臺南地方法院刑事判決　　　　　　　95年度易字第1537號
公　訴　人　臺灣臺南地方法院檢察署檢察官
被　　　告　甲○○
上列被告因違反家庭暴力防治法之恐嚇等案件，經檢察官提起公
訴（九十五年度偵緝字第一二九一號），被告於準備程序中就被
訴事實為有罪之陳述，本院合議庭就恐嚇部分裁定由受命法官獨
任進行簡式審判程序，判決如下：
    主  文
甲○○以加害生命之事，恐嚇他人致生危害於安全，處有期徒刑
貳月，如易科罰金，以銀元佰元折算壹日。緩刑貳年。緩刑期
內付保護管束。
    事  實
一、甲○○與鍾馥徽係叔嫂關係（甲○○為詹永福之胞弟，鍾馥
    徽為詹永福之妻），兩人之間具有家庭暴力防治法第三條第
    四款所定之家庭成員關係。緣甲○○與鍾馥徽平日相處不睦
    ，甲○○心生不滿，竟基於恐嚇他人危害安全之犯意，於民
    國九十五年四月二十六日凌晨一時十分許飲酒完畢後，返回
    其與胞兄詹永福、嫂嫂鍾馥徽、姪女詹怡萱、乙○○共同位
    於臺南縣白河鎮永安里新厝子七十之十二號之住處內，向鍾
    馥徽揚言恫稱：「要一命配一命，不是我死就是你死」等語
    ，以此加害生命之事恐嚇鍾馥徽，令鍾馥徽心生畏怖，致生
    危害於安全。甲○○又基於傷害他人身體之犯意，掀翻桌子
    本欲砸向鍾馥徽，惟竟疏於注意誤傷一旁之乙○○，致乙○
    ○受有左手及左腕挫傷等傷害（對乙○○所涉過失傷害部分
    ，本院另為公訴不受理判決）。
二、案經鍾馥徽、乙○○訴由臺南縣警察局白河分局報請臺灣臺
    南地方法院檢察署檢察官偵查起訴。
    理  由
一、本案被告甲○○所犯恐嚇部分係屬死刑、無期徒刑、最輕本
    刑為三年以上有期徒刑以外之罪，亦非屬高等法院管轄之第
    一審案件，其於準備程序程序進行中就被訴事實為有罪之陳
    述，經法官告知簡式審判程序之旨，並聽取公訴人及被告之
    意見後，由合議庭裁定進行簡式審判程序，故不受同法第一
    百五十九條第一項、第一百六十一條之二、第一百六十一條
    之三、第一百六十三條之一及第一百六十四條至第一百七十
    條所規定證據能力認定及調查方式之限制，合先敘明。
二、上揭關於恐嚇之犯罪事實，業據被告於本院準備程序及審理
    中自白承認，且經證人即告訴人鍾馥徽、在場之姪女詹怡萱
    、乙○○、胞兄詹永福分別於警詢中證述綦詳，並有現場照
    片二張在卷可稽，足認被告之任意性自白確與事實相符，堪
    以採信。綜上所述，本案事證明確，被告恐嚇犯行堪以認定
    ，應依法論科。
三、論罪科刑：
  (一)查被告與告訴人鍾馥徽係叔嫂關係，兩人之間係二親等旁系
    姻親，亦具有家庭暴力防治法第三條第四款所定之家庭成員
    關係。是核被告所為，係犯刑法第三百零五條之恐嚇罪，且
    屬家庭暴力防治法第二條第二款所稱之家庭暴力罪。上述恐
    嚇罪之罰金刑部分，於被告行為後，刑法施行法增訂第一條
    之一，於九十五年六月十四日公布，並於同年七月一日施行
    ；該條規定：「中華民國九十四年一月七日刑法修正施行後
    ，刑法分則編所定罰金之貨幣單位為新臺幣。九十四年一月
    七日刑法修正時，刑法分則編未修正之條文定有罰金者，自
    九十四年一月七日刑法修正施行後，就其所定數額提高為三
    十倍。但七十二年六月二十六日至九十四年一月七日新增或
    修正之條文，就其所定數額提高為三倍。」考其立法理由，
    係為因應九十四年二月二日修正公布、九十五年七月一日施
    行之刑法施行後，依刑法總則第三十三條第五款規定，罰金
    貨幣單位已改為新臺幣，是以分則編各罪所定罰金之貨幣單
    位，自應配合上開規定修正，為使罰金數額趨於一致，避免
    衍生新舊法比較適用問題，以緩和實務適用法律之衝擊，於
    不變動罰金數額之前提下，而為制定（前揭條文立法意旨參
    照），換言之，刑法施行法第一條之一係在替代罰金罰鍰提
    高標準條例部分條文，與適用罰金罰鍰提高標準條例之結果
    相同，對於被告而言並不發生有利或不利之問題，僅係將貨
    幣單位由銀元改為新臺幣，並非法律變更刑度之條文，當無
    須就新舊法比較適用。
  (二)爰審酌被告之教育程度為國中畢業，僅因細故即於深夜中對
    嫂嫂施以恫嚇言語，造成被害人鍾馥徽之身心恐懼程度非輕
    ，犯後初於警詢中尚以酒醉忘記為由矢口否認，嗣於本院準
    備程序及審理中始坦承犯行，態度尚可等一切情狀，量處如
    主文所示之刑，以資警惕。
  (三)又本件被告於行為時之刑法第四十一條第一項前段規定：「
    犯最重本刑為五年以下有期徒刑以下之刑之罪，而受六個月
    以下有期徒刑或拘役之宣告，因身體、教育、職業、家庭之
    關係或其他正當事由，執行顯有困難者，得以一元以上三元
    以下折算一日，易科罰金。」其於行為時之易科罰金折算標
    準，修正前罰金罰鍰提高標準條例第二條前段（現已刪除）
    規定，就其原定數額提高為一百倍折算一日，則本件被告行
    為時之易科罰金折算標準，應以銀元三百元折算一日，經折
    算為新臺幣後，應以新臺幣九百元折算為一日。惟九十四年
    二月二日修正公布、九十五年七月一日施行之刑法第四十一
    條第一項前段則規定：「犯最重本刑為五年以下有期徒刑以
    下之刑之罪，而受六個月以下有期徒刑或拘役之宣告者，得
    以新臺幣一千元、二千元或三千元折算一日，易科罰金。」
    比較修正前後之易科罰金折算標準，以修正前之規定，較有
    利於被告，是既無刑法第二條第一項後段之情形，自仍應依
    刑法第二條第一項前段，適用修正施行前刑法第四十一條第
    一項前段規定，諭知易科罰金之折算標準。
  (四)另被告行為後，刑法第七十四條緩刑之規定亦併同於上述日
    期修正公布施行，此部分應逕行適用新法（最高法院九十五
    年第八次刑事庭會議內容參照）。查被告前雖曾因故意違反
    槍砲彈藥刀械管制條例案件，經判處有期徒刑四月確定，於
    七十三年七月三十一日執行完畢，然於前案執行完畢後，五
    年以內未曾再因故意犯罪受有期徒刑以上之刑之宣告，有前
    述前案紀錄表可參，且其已與告訴人鍾馥徽達成民事和解，
    並經告訴人鍾馥徽表示不再追究之意，有調解筆錄影本一份
    在卷可憑（本院卷第二六至二七頁），經此偵查及審判之教
    訓，當知所警惕，信無再犯之虞，本院認前揭所宣告之刑，
    以暫不執行為適當，爰依刑法第七十四條第一項第二款規定
    ，併予諭知緩刑二年，以勵自新。又被告所犯係屬家庭暴力
    罪，自應依家庭暴力防治法第三十條第一項規定，於緩刑期
    內併付保護管束，附此敘明。
據上論斷，應依刑事訴訟法第二百七十三條之一第一項、第二百
九十九條第一項前段，家庭暴力防治法第三十條第一項，刑法第
二條第一項前段、第三百零五條、修正施行前刑法第四十一條第
一項前段、刑法第七十四條第一項第二款，刑法施行法第一條之
一第一項、第二項前段，廢止前罰金罰鍰提高標準條例第二條，
判決如主文。
本案經檢察官丙○○到庭執行職務。
中　　華　　民　　國　　96　　年　　2 　　月　　12　　日
　　　　　　　　　刑事第五庭  法　官　張婷妮
以上正本證明與原本無異。
如不服本判決，應於收受送達後10日內向本院提出上訴書狀（應
附繕本）。
　　　　　　　　　　　　　　　書記官  陳姿利
中　　華　　民　　國　　96　　年　　2 　　月　　13　　日
附錄本案論罪科刑法條
中華民國刑法第三百零五條
以加害生命、身體、自由、名譽、財產之事，恐嚇他人致生危害
於安全者，處二年以下有期徒刑、拘役或三百元以下罰金。
